臺灣高等法院刑事判決　　　　　　　　　　　　　九十二年度交上訴字第二八二號
　　上　訴　人　臺灣臺北地方法院檢察署檢察官
　　被　　　告　甲○○
　　選任辯護人　郭鎮周律師
右上訴人因被告公共危險等案件，不服臺灣臺北地方法院九十二年度交訴字第九七號
，中華民國九十二年十一月六日第一審判決（起訴案號：臺灣臺北地方法院檢察署九
十二年度調偵字第一九０號），提起上訴，本院判決如左：
    主  文
原判決關於過失傷害、傷害無罪部分均撤銷。
甲○○被訴過失傷害、傷害部分均公訴不受理。
其他上訴駁回。
    理　由
壹、撤銷改判部分：
一、公訴意旨略以：被告甲○○於民國（下同）九十一年三月十二日上午七時二十分
    許，駕駛車號ＡＱ｜七六九一號自用小客車，沿台北市○○區○○街一０一巷左
    轉一一九巷時，本應注意汽車行駛時應注意車前狀況，並應隨時採取必要之安全
    措施，且依當時情形並無不能注意之情事，竟疏未注意煞車不及，致汽車車前保
    險桿處撞及適行經該處乙○○之右膝，造成乙○○之右膝受有擦傷之傷害。乙○
    ○立即與甲○○理論，並上前欲打開該車左後車門，而抓住該車門門把，詎甲○
    ○對於當時若將汽車往前行駛，乙○○將會摔倒致身體受有傷害之事實本有預見
    ，竟仍基於使乙○○摔倒受有傷害亦不違背其本意之犯意，仍然駕車加速前進，
    致乙○○摔倒在地，受有頭部外傷合併腦震盪、右眼及眼眶挫傷、骨盆挫傷合併
    內出血、四肢多處擦傷及挫傷等傷害。因認被告甲○○涉有刑法第二百八十四條
    第一項前段之過失傷害、及第二百七十七條第一項之傷害罪嫌云云。
二、按告訴乃論之罪，未經告訴者，應諭知不受理之判決，刑事訴訟法第三百零三條
    第三款定有明文。又告訴人之告訴，須指明所告訴之犯罪事實及表示希望訴追之
    意思，始足當之，如僅陳訴被害之事事，未表明希望訴追之意思，即難謂有合法
    之告訴（最高法院十八年度上字第七九八號判例、八十七年度臺上字第二三七九
    號判決亦同此意旨）。
三、經查，本件被害人乙○○於警訊時雖有陳述被害事實，惟並未對被告提出告訴，
    有警訊筆錄一紙在卷可稽（見偵字第二三０二號卷第三頁以下）。又被害人雖於
    檢察官偵查中被詢及：「告被告何事？」時，回答：「九十一年三月十二日早上
    七點半左右在松山路、虎林街一一九巷口，郭某（即被告）開車，我見左邊沒有
    來車，他向我右邊撞到我膝蓋，我敲他車頭、車窗，要他向我道歉，他竟開車起
    步踩油門跑，當時我拉著他駕駛座旁車把，他把我拖行」等語（見同上卷第二十
    三頁反面）；惟僅係應檢察官之詢問，回答被害之經過，與對被告表示希望訴追
    之意思不同，其後被害人雖於本案經檢察官送調解委員會調解不成立後曾經再度
    出庭，然其所言亦僅為描述被害之經過，並無隻字片語，足認其有提出告訴之意
    思（見偵查卷第三十頁及其反面）；嗣再經檢察官或原審多次傳訊，被害人均未
    到庭，是無法從其後之言行可以推認被害人有對被告訴追之意思，甚且其於九十
    二年五月二十一日尚具狀表示：「另查本件公共危險案件，已時隔久遠，『陳報
    人並無提出告訴』，亦實無再予追究之心，為此特狀請鈞署明察，並賜准免再予
    傳喚，實感德便」等語，有陳報狀一紙在卷可憑（見偵查卷第五十七頁）足認被
    害人確無對被告提出告訴之意思；參以被害人與被告實係舊識，因有感情糾葛，
    致生前開事端，被害人基於舊情不對被告提出告訴，亦不悖於常情。揆諸前開說
    明，本件被告被訴過失傷害及傷害部分既未經合法告訴，自應諭知不受理之判決
    。原審誤認被告上開行為不能證明，而諭知被告無罪，自有未合，檢察官上訴意
    旨雖未指摘及此，惟原判決既有前揭可議，自應由本院就被告被訴過失傷害及傷
    害無罪部分予以撤銷改判，另諭知不受理之判決。
貳、上訴駁回部分：
一、公訴意旨另以：被告甲○○基於不確定之傷害犯意，駕駛前開車輛加速前進，致
    乙○○摔倒在地，受有頭部外傷合併腦震盪、右眼及眼眶挫傷、骨盆挫傷合併內
    出血、四肢多處擦傷及挫傷等傷害後，竟未留於現場救護傷者或報警為適當之處
    置隨即駕車逃逸等語，因認被告另涉有刑法第一百八十五條之四之肇事逃逸罪嫌
    云云。
二、按刑法第一百八十五條之四之肇事致人死傷而逃逸罪，固不以行為人對於事故之
    發生應負過失責任為必要，但仍以行為人對於事故之發生非出於故意為前提。蓋
    所謂駕駛動力交通工具肇事，依據文義，係指「發生交通事故」、「發生車禍」
    而言，應屬「意外」之情形，若蓄意運用車輛以為殺人或傷害人之犯罪工具，即
    應成立殺人或傷害罪，不應稱為駕駛動力交通工具肇事。觀之該條之立法理由，
    係為「維護交通安全，加強救護，減少被害人之死傷，促使駕駛人於肇事後，能
    對被害人即時救護，特增設本條，關於肇事致人死傷而逃逸之處罰規定。」可知
    確保交通秩序之維護，減少被害人之傷亡，以促進交通之安全，方為本條立法之
    目的。故該條僅係規範車禍肇事之交通案件，亦即惟有以行為人非因故意，駕駛
    動力交通工具肇事，並於肇事後，對於被害人不施加救護而逃逸，始克成立；如
    係故意以汽車作為殺人或傷害人之工具，立法者本無對於行為人於故意殺人或傷
    人後，仍留現場對於被害人為即時救護之期待，縱行為人嗣後駕車逃離現場，亦
    僅能論以殺人或傷害之罪責，尚難以侵害社會法益之公共危險罪相繩（最高法院
    九十二年度臺上字第一一０二號判決亦同此意旨）。
三、經查，本件被害人乙○○雖陳述被告有開車不慎撞到其右膝蓋之情事等語，姑不
    論其陳述是否屬實，縱被告確有過失撞及被害人致傷之情事，惟被告當時並未離
    開現場等情，此亦據被害人自承在卷；嗣係因被害人想進入被告駕駛之小客車，
    被告為防止被害人上車，不顧被害人當時已抓住其車輛左後車門之門把，繼續加
    速前進，導致被害人一時重心不穩，跌落地面，受有前揭傷害，被告之上開行為
    縱符合刑法第二百七十七條第一項之不確定傷害罪名，惟揆諸前開判決意旨，亦
    難認與刑法第一百八十五條之四之肇事致人受傷而逃逸罪之構成要件相符。此外
    ，復查無其他積極證據足以證明被告有此犯行，自應為無罪之諭知。原審以不能
    證明犯罪而為被告無罪之諭知，與本院認定雖稍有不同，仍無礙本院無罪之認定
    ，檢察官上訴意旨，仍執前詞指摘原判決此部分不當，為無理由，自應駁回。
據上論斷，應依刑事訴訟法笫三百六十八條、第三百六十九條第一項前段、第三百六
十四條、第三百零三條第三款，判決如主文。
本案經檢察官田炳麟到庭執行職務。
中　　　華　　　民　　　國　　九十三　　年　　　三　　　月　　二十四　　日
                              臺灣高等法院刑事第十二庭
                                  審判長法  官  劉　景　星
                                        法  官  陳　博　志
                                        法  官  謝　靜　恒
右正本證明與原本無異。
被訴過失傷害及傷害部分不得上訴，其餘部分如不服本判決應於收受送達後十日內向
本院提出上訴書狀，其未敘述上訴之理由者並得於提起上訴後十日內向本院補提理由
書（均須按他造當事人之人數附繕本）。
                                        書記官  魏　淑　絹
中　　　華　　　民　　　國　　九十三　　年　　　三　　　月　　二十四　　日
